【裁判字號】    90,交易,113
【裁判日期】    900710
【裁判案由】    過失傷害
【裁判全文】
臺灣板橋地方法院刑事判決                          九十年度交易字第一一三號
    公訴人  臺灣板橋地方法院檢察署檢察官
    被  告  甲○○
右列被告因過失傷害案件，經檢察官提起公訴（八十九年度偵字第一五五七五號），
本院判決如左：
    主  文
甲○○因過失傷害人，處有期徒刑貳月，如易科罰金，以參佰元折算壹日。
    事    實
一、甲○○於民國八十九年四月二十五日下午五時三十七分許，駕駛車號ＥＧ─０二
    四八號自用小客車，沿臺北縣中和市○○路，由中和往板橋方向行駛，行經員山
    路一七六號前時，本應注意汽車行駛時，駕駛人應注意車前狀況，並隨時採取必
    要之安全措施，而依當時情形又無不能注意之情事，竟疏未注意，適左前方有臺
    北縣立積穗國中學生乙○○（起訴書誤書為林廷駿）自對向車道穿越員山路時，
    亦疏未注意右側甲○○來車即貿然穿越，因而遭甲○○自用小客車左前輪葉子板
    及左前門後視鏡撞擊，乙○○因此倒地受有右脛腓骨、尺骨鷹嘴骨折之傷害。甲
    ○○於肇事後，在有偵查犯罪職權之機關尚不知何人為肇事者前，即主動向到現
    場處理之臺北縣警察局中和分局員山派出所員警坦承肇事接受偵訊自首。
二、案經乙○○及其父丙○○訴由臺北縣警察局中和分局移送臺灣板橋地方法院檢察
    署檢察官偵查起訴。
    理    由
一、訊據被告甲○○對其於前揭時地駕車肇事致被害人乙○○受傷之事實，固坦承不
    諱，惟辯稱：當時伊駕車行經肇事地點時，跟在前方公車後面行進，被害人乙○
    ○與同學三人自對向車道穿越馬路，乙○○突然衝出來撞到伊自用小客車之左前
    輪葉子板及左前車門，再碰到左側後視鏡，伊車左前擋風玻璃則因遭乙○○所持
    雨傘打到而破裂，當時下班時間，車流量大，伊車速約三十公里，且在遵行車道
    跟在公車後方行駛，被害人突然從對面馬路衝出來，伊閃避不及才撞上云云。
二、然查前揭事實，業據被害人乙○○於警訊時及偵審中指訴甚詳稱：車禍當時伊要
    穿越員山路至對面一七六號，伊走至路中央與同學陳佩珊、劉權毅打招呼，未注
    意到被告來車，就被撞到，當時被告自用小客車前方並無公車，被告亦未鳴喇叭
    ，伊要穿越馬路時見被告車過來，來不及閃避就被撞到等語（見偵查卷第五頁、
    第二十頁背面、本院九十年三月二十日訊問筆錄）。又現場目擊證人陳佩珊於本
    院訊問時證稱：車禍發生前伊與乙○○、劉權毅在員山路華陽書局買文具，伊與
    劉權毅先買完結帳出來過員山路快到中央時，見被告車從右側前方天橋處開過來
    ，沒按喇叭，亦未閃燈，車速也不慢，伊與劉權毅停下來要等被告車過去，此時
    乙○○從伊後面上來拍伊頭，再往前走就遭被告車撞到，當時被告並未開車燈，
    亦未按喇叭，乙○○被撞並未彈到擋風玻璃或引擎蓋上，伊很確定被告車開過來
    時，車前並無公車或其他車輛，警察到場時被告仍在現場等語（見本院九十年四
    月十三日訊問筆錄）。證人劉權毅於本訊問時亦證稱：當天伊與乙○○、陳佩珊
    去書局買美術紙，伊與陳佩珊先出來，過馬路走到路中間時，見右方不遠被告車
    開過來，伊與陳佩珊便停下來等，此時乙○○突然從後面跑上來拍陳佩珊頭，當
    時伊站在最右側，中間是陳佩珊，左邊是乙○○，被告車開過來沒有開車燈，亦
    未閃燈或按喇叭，乙○○拍陳佩珊後往前就被撞，當時被告車前方並無公車或其
    他車輛等語（見本院九十年四月十三日訊問筆錄）。核證人所述事發經過被害人
    乙○○所述情節相符。被告雖以車禍發生時前方有公車云云置辯，然始終未能舉
    證以實其說，所辯自無足採信。此外並有道路交通事故調查報告表一份、現場及
    車損照片七幀附卷可稽。而被害人乙○○因遭被告自用小客車撞擊，因此受有右
    脛腓骨、尺骨鷹嘴骨折之傷害，復有板橋中興醫院八十九年五月十二日出具之診
    斷證明書一紙在卷足憑。
三、按汽車行駛時，駕駛人應注意車前狀況，並隨時採取必要之安全措施。又行人在
    未設有行人穿越道亦非禁止穿越之路段穿越道路時，應注意左右無來車，始可小
    心迅速穿過，道路交通安全規則第九十四條第三項、第一百三十四條第五款分別
    定有明文。本件依卷附道路交通事故調查表之警繪現場圖顯示，肇事地點為市區
    道路○○路、柏油路面乾躁無缺陷、無障礙物、視距良好、無號誌、無標誌、速
    限四十公里，被告駕駛自用小客車行至肇事地點時本應注意上開規定，而依當時
    情形，又無不能注意之情事，竟疏於注意，行至肇事地點時前方並無車輛阻礙視
    線，見被害人與證人等欲穿越道路，卻未按喇叭或打閃燈示警，仍以時速約三十
    公里之車速行進，致撞及左前方穿越道路之被害人乙○○肇事。而肇事後核對現
    場跡證及卷附車損照片情形，被告自用小客車左前後視鏡斷落，擋風玻璃左前方
    破裂，依此研判，被告駕駛自用小客車行經肇事地點疏未注意車前狀況，撞及被
    害人，應係本件肇事次因。而被害人乙○○未注意右方來車即貿然穿越道路，致
    被撞及，應係肇事主因，臺灣省臺北縣區車輛行車事故鑑定委員會及臺灣省車輛
    行車事故覆議鑑定委員會先後鑑定及覆議意見亦均同此認定，有二委員會八十九
    年十二月二十七日八九北行字第一九八二號函所附鑑定意見書、及九十年六月五
    日府覆議字第九００八二六號函各一件在卷可參。而被害人乙○○因本件車禍受
    有前開傷害，與被告之過失行為間顯有相當因果關係，綜上事證明確，被告犯行
    堪予認定。
四、核被告甲○○所為，係犯刑法第二百八十四條第一項前段之過失傷害罪。查被告
    於警查明肇事者前，即主動向到場處理之臺北縣警察局中和分局員山派出所員警
    坦承肇事並接受偵訊，有該分局九十年三月十二日北警中刑魁字第七七八七號函
    所附自首調查表一紙在卷可查，為對於未發覺之罪自首而受裁判，依刑法第六十
    二條前段規定應減輕其刑。爰審酌被告過失之程度、所生之損害、及犯罪後迄未
    能與被害人達成和解等一切情狀，量處如主文所示之刑，並諭知易科罰金之折算
    標準，以示懲儆。末查被告行為後刑法第四十一條業於九十年一月四日經立法院
    修正通過，並經總統於同年月十日公布，於同年月十二日生效施行，其修正條文
    為：「犯最重本刑為五年以下有期徒刑以下之刑之罪，而受六個月以下有期徒刑
    或拘役之宣告，因身體、教育、職業、家庭之關係或其他正當事由，執行顯有困
    難者，得以一元以上三元以下折算一日，易科罰金。但確因不執行所宣告之刑，
    難收矯正之效，或難以維持法秩序者，不在此限。」「併合處罰之數罪，均有前
    項情形，其應執行之刑逾六月者，亦同」，與修正前刑法第四十一條相較，修正
    後條文對於被告並無不利，故本件既符合修正後刑法第四十一條之情形，自應依
    刑法第二條第一項前段規定，依修正後刑法第四十一條第一項規定，諭知易科罰
    金之折算標準，附此敘明。
據上論結，應依刑事訴訟法第二百九十九條第一項前段，刑法第二百八十四條第一項
前段、第二條第一項前段、第四十一條第一項、第六十二條前段，罰金罰鍰提高標準
條例第一條前段、第二條，判決如主文。
本案經檢察官李傳侯到庭執行職務。
中      華      民      國      九    十    年     七     月     十     日
                                            臺灣板橋地方法院交通法庭
                                                法  官    談      虎
右正本證明與原本無異。
如不服本判決，應於判決送達後十日內，向本院提出上訴狀。
                                                書記官    陳  君  偉
中      華      民國      九    十    年     七     月     十     日
附錄本案論罪科刑法條全文
刑法第二百八十四條第一項
  因過失傷害人者，處六月以下有期徒刑、拘役或五百元以下罰金。致重傷者，處一
  年以下有期徒刑、拘役或五百元以下罰金。


司法院資訊處製作；財團法人民間司法改革基金會備份。
